【裁判字號】    97,交抗,278
【裁判日期】    971113
【裁判案由】    聲明異議
【裁判全文】
臺灣高等法院臺南分院交通事件裁定
抗  告  人  甲○○
上列抗告人因聲明異議案件，不服臺灣嘉義地方法院交通法庭中
華民國97年9月26日裁定（97年度交聲字第316號），提起抗告，
本院裁定如下：
    主  文
抗告駁回。
    理  由
一、原裁定以：
（一）異議人即受處分人甲○○於民國（下同）97年3月25日下
      午1時20分許，駕駛車牌號碼UPR-693號輕型機車，在嘉義
      縣臺3線與嘉166線路口，行經有燈光號誌管制之交岔路口
      ，經警以「闖紅燈（南向北）」掣單舉發（嘉縣警交字第
      L00000000號），經原處分機關即交通部公路總局嘉義區
      監理所嘉義市監理站以異議人「駕車行經有燈光號誌管制
      之交岔路口闖紅燈」，依道路交通管理處罰條例第53條第
      1項規定，於97年7月31日以嘉監裁字第裁76-L00000000號
      裁決書，裁處異議人罰鍰4500元，並依同條例第63條第1
      項第3款（上開裁決書漏載第1項第3款）記違規點數3點等
      情，有舉發違反道路交通管理事件通知單、裁決書各一份
      存卷足參，並經異議人以異議狀陳明可按，自堪認定。
（二）經查：
      1.證人即當日舉發本件違規事件之員警任駿仁於原審審理
        時具結證稱，異議人違規當日係闖越交岔路口紅燈後於
        路口附近商店緩慢行駛，交岔路口號誌距員警當日所設
        攔停點約80公尺，然依卷附證人所繪現場圖可知異議人
        所闖越之路口寬度僅約2公尺，則員警是否因距路口過
        遠、路寬過短、且異議人行車緩慢而對違規事實產生誤
        認，已非無疑；況異議人於原審訊問時堅稱：伊雖有於
        臺三線南向號誌燈號由綠轉紅時超越停止線停車於號誌
        （紅綠燈號誌）下，惟並未闖紅燈，伊係於臺三線北向
        號誌燈號轉綠後方繼續往前行駛等語甚詳，此與證人所
        述異議人係紅燈時未於南向號誌停止線停止直接闖越通
        過北向號誌顯有不同，而依本件異議人及證人所述，於
        舉發當時即生爭議、而舉發之交岔路口寬度僅約2公尺
        ，委有認定及舉證不易之情事，舉發警員知悉及此，竟
        未保留錄影資料以資佐證而於內部保存期限屆至後逕予
        銷毀，未予沖洗或列印照片存證，於舉證責任委有不足
        之處，依前揭舉證責任之說明，自難僅憑員警證述即遽
        為不利異議人之認定，故應認警方據以認定異議人闖紅
        燈之證據尚有不足。
      2.惟異議人於原審審理時自承：當地設有停止線，伊係為
        趕時間方於紅燈時穿越停止線停在號誌下，如卷附現場
        圖所示（異議人所繪當日停車處雖位於路口中央，然係
        因現場圖該處已無空白處可供繪製，業據其於審理時陳
        明在卷），核與證人任駿仁證稱其於紅燈時已跨越停止
        線之情節相當。是異議人騎乘車輛於路口號誌顯示圓形
        紅燈時超越停止線，應堪認定，其確有行車不遵守道路
        交通標線、號誌指示之事實甚明。
（三）從而，本件原處分機關就異議人「駕車行經有燈光號誌管
      制之交岔路口闖紅燈」之交通違規行為，既有誤認違規事
      實，則其逕依道路交通管理處罰條例第53條第1項、第63
      條第1項第3款予以裁罰，於法即有未合，爰撤銷原處分，
      依道路交通管理處罰條例第60條第2項第3款及違反道路交
      通管理事件統一裁罰基準表之規定，裁處罰鍰1800元。
二、本件抗告意旨略以：原審所指穿越停止線就是闖紅燈的規定
    ，與一般民眾之認知有所誤差，一般騎機車者習慣上在等紅
    燈時，有部分的人並非停在停止線內，甚有停在斑馬線上者
    ，若停在停止線上就是闖紅燈，那警察何必東躲西藏，且還
    躲在離紅綠燈的幾尺之外，直接在停止線上即可取締許多違
    規者云云。
三、本院查：
（一）按駕駛人駕駛汽車，應遵守道路交通標線、號誌之指示；
      汽車駕駛人，駕駛汽車不遵守道路交通標線、號誌之指示
      ，而本章各條無處罰之規定者，處新臺幣900元以上1800
      元以下罰鍰，道路交通安全規則第90條前段、道路交通管
      理處罰條例第60條第2項第3款亦各別定有明文。再按線條
      乃以實線或虛線標繪於路面或緣石上，用以管制交通之標
      線型態，設於路口之「白實線」，為停止線；設於有號誌
      之交岔路口、白色、寬三十至四十公分、依遵行方向之路
      面寬度劃設之白色橫向標線，為停止線，用以指示行駛車
      輛停止之界限，車輛停止時，其前懸部分不得伸越該線；
      車輛面對圓形紅燈表示禁止通行，不得超越停止線或進入
      路口，道路交通標誌標線號誌設置規則第149條第1項第1
      款第3目、第170條第1項、第206條第5款第1目亦規定甚明
      。
（二）抗告人甲○○於原審訊問時到庭陳述：「（停在南向交通
      號誌下時是否已經穿越停止線？）當地有停止線，我是紅
      燈穿越停止線停在號誌下。」；及證人即本件舉發員警任
      駿仁於原審中具結證稱：「異議人紅燈的時候已經跨越停
      止線，經過交叉路口停在住家商店前。」；復參酌抗告人
      於原審中當庭在證人任駿仁所繪附卷之舉發現場圖上標示
      其當時停車處，可知抗告人於面對圓形紅燈時，其騎乘之
      車輛前懸已伸越停止線，是其確有行車不遵守道路交通標
      線、號誌指示之違規事實，洵堪認定。
（三）另交通標誌、標線、號誌之指示、警告、標制等設置，本
      具有公示、公信之效果，車輛駕駛人自應隨時注意各路段
      所設立之標誌、標線並遵行之，否則任何用路人枉顧道路
      交通標誌、標線、號誌之設置而恣意使用道路，將無法維
      護交通安全秩序，是抗告人有超越停止線，未遵守道路交
      通標線指示之違規事實，已臻明確。至抗告人以前開抗告
      意旨，指稱常見機車駕駛人於紅燈時，並非將機車停於停
      止線前者所在多有為辯，然此與抗告人有無違規之事實無
      涉。原裁定認抗告人確有前揭違規行為，因而撤銷原處分
      ，並依道路交通管理處罰條例第60條第2項第3款及違反道
      路交通管理事件統一裁罰基準表之規定，裁處抗告人罰鍰
      1800元，核其認事用法均無違誤。抗告意旨猶執陳詞，指
      摘原裁定不當，為無理由，其抗告應予駁回。
四、據上論斷，應依道路交通案件處理辦法第26條，刑事訴訟法
    第412條，裁定如主文。
中    華    民    國    97    年    11    月    13    日
                  刑事第五庭    審判長法  官  楊明章
                                      法  官  顏基典
                                      法  官  楊子莊
以上正本證明與原本無異。
不得再抗告。
                                      書記官  王全龍
中    華    民    國    97    年    11    月    13    日


司法院資訊處製作；財團法人民間司法改革基金會備份。
